臺灣高等法院交通事件裁定　　　　　　 94年度交抗字第300號
抗　告　人
即受處分人　揚興通運股份有限公司
代　表　人　甲○○
代　理　人　乙○○
上列抗告人因違反道路交通管理處罰條例案件，不服臺灣桃園地
方法院94年度交聲字第10號，中華民國94年 3月31日所為裁定，
提起抗告，本院裁定如下：
    主  文
原裁定撤銷，發回臺灣桃園地方法院。
    理  由
一、按「汽車裝載貨物超過核定之總重量、總聯結重量者，處汽
    車所有人罰鍰，並記汽車違規紀錄一次，其應歸責於汽車駕
    駛人時，除依第三項處汽車駕駛人罰鍰及依第六十三條第一
    項第二款記點外，汽車所有人仍應記該汽車違規紀錄一次」
    、「有前二項規定之情形者，應責令改正或當場禁止通行，
    並處新臺幣一萬元罰鍰，超載十公噸以下者，以總超載部分
    ，每一公噸加罰新臺幣一千元；超載逾十公噸至二十公噸以
    下者，以總超載部分，每一公噸加罰新臺幣二千元；超載逾
    二十公噸至三十公噸以下者，以總超載部分，每一公噸加罰
    新臺幣三千元；超載逾三十公噸者，以總超載部分，每一公
    噸加罰新臺幣五千元。未滿一公噸以一公噸計算」，道路交
    通管理處罰條例第29條之2第1項、第3項定有明文。
二、原處分意旨略以：抗告人即受處分人揚興通運股份有限公司
    所屬駕駛人戴志男駕駛該公司所有車牌號碼705-GD號營業曳
    引車，於93年9月15日上午9時45分許，行經國道三號公路南
    向樹林地磅處，經過磅之結果前開曳引車總重達47.52公噸
    ，超載4.52公噸（核定總重量限制為43公噸），員警當場告
    知該駕駛違規事實後，以內政部警政署國道公路警察局公警
    局交字第Z00000000號舉發違反道路交通管理事件通知單（
    下稱舉發單）舉發。受處分人嗣於應到案日期前向原處分機
    關即交通部公路總局新竹區監理所中壢監理站申訴，經原處
    分機關函原舉發單位調查，認舉發無誤，乃由原處分機關於
    93年12月8日依道路交通管理處罰條例第29條之2規定裁處罰
    鍰新臺幣（下同）1萬5千元，並記汽車違規紀錄1次。
三、原裁定意旨略以：受處分人上開違規事實，有內政部警政署
    國道公路警察局公警局交字第Z00000000號舉發單在卷可證
    （見原審卷第9頁）。又國道三號公路樹林南向收費站所使
    用之地秤，業由經濟部標準檢驗局檢定在法定公差內，檢驗
    日期為93年7月8日，有效期限為94年7月31日等情，有經濟
    部標準檢驗局93年7月12日度量衡器檢查合格證書附卷可參
    （見原審卷第27頁），是國道三號公路樹林收費站南向地磅
    處之測重準確性應堪認定，因認受處分人上開違規事實明確
    。原處分機關據以援引上開規定，裁處罰鍰1萬5千元並記汽
    車違規紀錄1次，並無不當。原審因認異議為無理由，而駁
    回受處分人異議之聲明。
四、抗告意旨略以：本件司機於93年9月15日上午8時47分許，從
    基隆港裝載砂石出發，當時在基隆港務局標準地磅過磅時，
    顯示磅重為47.16公噸，尚未逾法定核重10%，因此允獲放行
    ，詎於同日上午9時45分許，行經國道三號公路南下至樹林
    收費地磅時，顯示47.52公噸，已逾核重11%。然同為政府機
    關，先經財政部基隆港務局過磅放行，隨後竟遭國道警察取
    締，顯不合理。根據中央氣象局資料，當日北部天氣晴朗，
    依常理推斷，裝載砂石重量只會遞減不會遞增，為此依法提
    出抗告等語。
五、依交通部90年9月21日交路90字第054777號函示：有關貨車
    裝載未逾核定總重量10%，考量各種量測儀之容許誤差值及
    已實施多年之規定，同意免予舉發（見原審卷第19頁）；又
    警察機關取締違規砂石車注意事項7(4)規定：過磅超重逾10%
    者，應當場舉發（見原審卷第22頁）。本件受處分人上開車
    輛於93年9月15日上午8時47分許，在基隆港西15號碼頭過磅
    之總重量為47.16公噸，有過磅單在卷可稽（見原審卷第9頁
    ），而核定總重量限制為43公噸，並未超重逾10%。則受處
    分人因認裝載砂石未逾總重10%之取締標準，可以上路，即
    非無據。嗣於同日上午9時45分許，行經國道三號公路南向
    樹林地磅處，雖經過磅之結果為47.52公噸，然果受處分人
    上開車輛於駛離基隆港後，未經另外加載其他物品，而以原
    來狀態行駛至前述地磅處，何以原先未逾總重10%之地磅結
    果不予信賴保護？而須採國道三號公路樹林南向收費站地磅
    之結果？即不無斟酌之餘地。故受處分人據以提起抗告，非
    全無理由，自應由本院將原裁定撤銷，發回原審法院，俟查
    明後另為適法之裁定。
據上論結，應依道路交通管理處罰條例第89條、道路交通案件處
理辦法第26條、刑事訴訟法第413條前段，裁定如主文。
中　　華　　民　　國　　94　　年　　4 　　月　　27　　日
                  交通法庭審判長法  官  楊照男
                                法  官  江振義
                                法  官  王詠寰
以上正本證明與原本無異。
不得再抗告。
                                書記官  駱麗君
中　　華　　民　　國　　94　　年　　4　　月　　29　　日
